臺灣高等法院刑事判決
109年度上訴字第3221號
上  訴  人  
即  被  告  陳火生


選任辯護人  吳錫銘律師(法扶律師)  
上列上訴人因違反槍砲彈藥刀械管制條例案件，不服臺灣宜蘭地
方法院109年度訴字第74號，中華民國109年5月21日第一審判決
（起訴案號：臺灣宜蘭地方檢察署108年度偵字第6610號），提
起上訴，本院判決如下：
    主  文
原判決撤銷。
陳火生犯非法持有可發射子彈具有殺傷力之改造手槍罪，累犯，
處有期徒刑參年貳月，併科罰金新臺幣伍萬元，罰金如易服勞役
，以新臺幣壹仟元折算壹日。
扣案改造手槍壹枝（槍枝管制編號0000000000號，含彈匣壹個）
、子彈玖顆、改造金屬槍管貳支，均沒收。
    犯罪事實
一、陳火生明知具有殺傷力之改造手槍、子彈及屬槍枝主要組成
    零件之槍管為管制物品，非經中央主管機關許可，不得擅自
    持有，竟基於非法持有可發射子彈具殺傷力之改造手槍、子
    彈及槍枝主要組成零件之犯意，於民國104年6、7月間某日
    ，在新北市板橋區文化路與民生路交岔路口附近，以新臺幣
    （下同）3萬元之價格，向某身分不詳綽號「孫仔」之成年
    男子購買具殺傷力之改造手槍1枝（槍枝管制編號000000000
    0號，含彈匣1個）、非制式子彈14顆及屬於槍砲主要組成零
    件之改造金屬槍管2支等物後，自斯時起未經許可而無故持
    有之。嗣陳火生將上開手槍、子彈、槍管均置於背包內，再
    將該背包藏置於不知情之江正欣（經檢察官為不起訴處分確
    定）所有但交由陳火生使用之車牌號碼000-0000號自用小貨
    車車底。於108年5月10日上午10時33分許，陳火生駕駛上開
    自用小貨車行經宜蘭縣○○鄉○○路0段000號前時，藏放於該車
    車底之背包掉落路上而為路人黃進興拾起並報警，嗣為警循
    線查悉上情。
二、案經宜蘭縣政府警察局宜蘭分局報告臺灣宜蘭地方檢察署檢
    察官偵查起訴。 
    理  由
壹、證據能力
    本判決認定犯罪事實所引用之供述及非供述證據，並無證據
    證明係公務員違背法定程序所取得，上訴人即被告陳火生（
    下稱被告）經合法傳喚，無正當理由而未到庭，但其於原審
    時對於證據能力均無爭執（原審卷第56頁），而檢察官及選
    任辯護人對於證據能力亦無爭執（本院卷第82至83頁），本
    院審酌該等證據資料製作時之情況，亦無違法不當及證明力
    明顯過低之瑕疵，認作為證據應屬適當，依刑事訴訟法第15
    8條之4反面解釋及第159條至第159條之5規定，均有證據能
    力。
貳、實體方面
　一、認定犯罪事實所憑之證據及理由
　　  上開犯罪事實，業據被告於警詢、偵查及原審審理時均坦
      承不諱，核與證人江正欣於警詢、偵查中之證述及證人黃
      進興於警詢中之證述相符，並有搜索扣押筆錄、扣押物品
      目錄表、車輛詳細資料報表、路況監視照片、扣案物品照
      片等件在卷及改造手槍1枝、槍管2支、子彈14顆扣案足憑
      。且經將該等扣案物送內政部警政署刑事警察局鑑定，鑑
      定結果：一、送鑑手槍1枝（槍枝管制編號0000000000）
      ，認係改造手槍，由仿半自動手槍製造之槍枝，換裝土造
      金屬槍管而成，擊發功能正常，可供擊發適用子彈使用，
      認具殺傷力。二、送鑑槍管2支，㈠1支，認係改造金屬槍
      管（阻鐵已車通）；㈡1支，認係改造金屬槍管（阻鐵已車
      通），槍管下方具1孔洞。三、送鑑子彈14顆，認均係非
      制式子彈，由金屬彈殼組合直徑約9.0mm金屬彈頭而成，
      採樣5顆試射，均可擊發，認具殺傷力，此有內政部警政
      署刑事警察局108年6月20日刑鑑字第1080047787號鑑定書
      可憑；又槍管2支均屬公告之槍砲主要組成零件，亦有內
      政部108年12月25日內授警字第1080873778號函在卷可稽
      ，足認被告任意性自白與事實相符，應堪採信。本案事證
      明確，被告犯行堪予認定，應依法論科。
　二、論罪科刑及撤銷原判決之理由
　　㈠按被告行為後，槍砲彈藥刀械管制條例於109年6月10日修
      正公布，並於同月12日施行生效。參酌槍砲彈藥刀械管制
      條例之修正說明略以：鑒於現行查獲具殺傷力之違法槍枝
      ，多屬非制式槍枝，可遠距離致人死傷，且殺傷力不亞於
      制式槍枝，對人民生命、身體、自由及財產法益之危害，
      實與制式槍枝無異；又非制式槍枝之取得成本遠低於購買
      制式槍枝，且製造技術門檻不高、網路取得改造資訊容易
      ，導致非制式槍枝氾濫情形嚴重，若區分制式與否而分別
      適用第7條或第8條處罰，將使不法分子傾向使用非制式槍
      砲從事不法行為，以規避第7條較重之刑責，無異加深不
      法分子大量使用非制式槍砲之誘因，為有效遏止持非制式
      槍砲進行犯罪情形，非制式槍砲與制式槍砲罪責確有一致
      之必要。是依立法說明以觀，本次槍砲彈藥刀械管制條例
      之修正目的，在於有效遏止持非制式槍砲進行犯罪，乃認
      非制式槍砲與制式槍砲之罪責有一致之必要，故於槍砲彈
      藥刀械管制條例第4條、第7條至第8條均增加「制式或非
      制式」之構成要件，亦即不分制式或非制式，凡屬第7條
      所列各類槍枝型式之槍枝，有殺傷力者，概依第7條規定
      處罰。是以，寄藏、持有「改造手槍」之犯罪行為，於修
      法前原依其殺傷力是否與制式槍枝相當或超過，而分別依
      同條例第7條、第8條論處（最高法院100年度台上字第372
      4號判決參照），於修正後均改依同條例第7條處罰。查本
      案被告持有改造手槍之犯行，於修正後，該當於該條例第
      7條第4項之罪，則修正前該條例第8條第4項規定：「未經
      許可，持有、寄藏或意圖販賣而陳列第1項所列槍枝者，
      處3年以上10年以下有期徒刑，併科罰金新臺幣700萬元以
      下罰金。」、修正後該條例第7條第4項規定：「未經許可
      ，持有、寄藏或意圖販賣而陳列第1項所列槍砲、彈藥者
      ，處5年以上有期徒刑，併科新臺幣1000萬元以下罰金。
      」，是修正後該條例第7條第4項之刑罰較修正前第8條第4
      項規定為重，經比較新、舊法，修正後之規定並未較有利
      於被告，依刑法第2條第1項前段之規定，自應適用被告行
      為時即修正前槍砲彈藥刀械管制條例第8條第4項之規定論
      處。至於同條例第12條第4項、第13條第4項之規定均無修
      正，適用裁判時法。
　　㈡核被告所為，係犯修正前槍砲彈藥刀械管制條例第8條第4
      項未經許可持有可發射子彈具有殺傷力之改造手槍罪及（
      現行）同條例第12條第4項之未經許可持有子彈罪、第13
      條第4項非法持有槍枝主要組成零件罪。又起訴書已載明
      被告持有槍砲主要組成零件改造金屬槍管2支之犯罪事實
      ，雖漏未記載所犯法條非法持有槍枝主要組成零件罪，但
      於原審已當庭告知該條項罪名，無礙被告訴訟上之防禦，
      併此敘明。
　　㈢未經許可持有槍枝、子彈、槍枝主要組成零件，所侵害者
      為社會法益，其持有之繼續，乃行為之繼續，亦即一經持
      有，犯罪即成立，惟其犯罪繼續至持有行為終了即為警查
      獲時為止，其前後持有之行為，應以一持有行為加以評價
      ；如果持有之客體種類相同（同為手槍，或同為子彈者）
      ，縱令持有之客體有數個（如數支手槍、數顆子彈），仍
      為單純一罪，不發生想像競合犯之問題。若同時持有二不
      相同種類之客體（如同時持有手槍及子彈），則為一行為
      觸犯數罪名之想像競合犯。是被告於上開時間持有改造手
      槍、子彈及屬槍枝主要組成零件之槍管之行為，揆諸前揭
      說明，係屬繼續犯，各僅論以一罪。被告同時持有事實欄
      所載之改造手槍、子彈、槍管，係以一行為同時觸犯修正
      前槍砲彈藥刀械管制條例第8條第4項、（現行）同條例第
      12條第4項、第13條第4項之罪，為想像競合犯，應依刑法
      第55條從一重論以修正前槍砲彈藥刀械管制條例第8條第4
      項未經許可持有可發射子彈具有殺傷力之改造手槍罪。至
      於起訴書載被告非法購入而持有子彈14顆「以上」，並試
      射部分子彈云云，但除被告之供述外，並無證據證明被告
      持有具殺傷力之子彈超過14顆，徒憑扣到之彈殼1顆亦無
      法認定係其試射所殘餘或子彈是否具殺傷力，故被告被訴
      持有超過14顆以外之子彈部分，罪嫌不足，但因檢察官認
      與起訴部分具事實上及裁判上一罪關係，爰不另為無罪諭
      知。又被告於108年9月1日另因非法持有改造手槍2枝及子
      彈1顆而違反槍砲彈藥刀械管制條例案件，經臺灣宜蘭地
      方法院以109年度訴字第231號判決有罪確定，但查被告於
      該案警詢時供稱是4至5年前，向孫仔購買該遭查扣之2枝
      手槍及子彈（宜蘭地檢108偵5168卷第52頁背面），並未
      敘及包含本案之手槍、子彈，且該案之子彈彈頭為8.0mm
      ，查獲之時間、地點、藏放方式均與本案有別，認與本案
      非屬同一案件，附此敘明。
　　㈣被告前因竊盜案件，經臺灣宜蘭地方法院以105年度易字第
      250號判決判處應執行有期徒刑1年2月，復經本院以106年
      度上易字第1252號判決上訴駁回確定，嗣於107年9月5日
      執行完畢等情，有本院被告前案紀錄表在卷可稽。被告開
      始持有本案改造手槍、子彈及槍管，至108年5月10日警方
      查獲時為止，其前後持有行為屬犯罪之繼續，乃一行為，
      不能割裂。是其犯罪雖跨越前案執行完畢之前後，仍應論
      以累犯（本院102年度法律座談會決議參照）。又參酌司
      法院釋字第775號解釋意旨，審酌被告前已因犯罪經法院
      判決科刑並執行完畢，卻未能謹慎守法，再犯本案，刑罰
      反應力薄弱，縱於加重最低本刑之處斷刑範圍內再依後述
      審酌事項量處具體之宣告刑，並無罪刑不相當之情形，爰
      依刑法第47條第1項規定加重其刑。至於辯護人主張被告
      所持有之改造手槍、子彈並未流出，對社會及他人造成之
      危害相對較小，與大規模製造等嚴重情節不能相提並論，
      犯罪情狀客觀上顯非不可憫恕，且被告均坦承犯行，認本
      件情輕法重，應依刑法第59條規定酌減其刑等語。惟按刑
      法第59條規定之酌量減輕其刑，必須犯罪另有特殊之原因
      與環境，在客觀上足以引起一般同情，認為即使予以宣告
      法定最低度刑，猶嫌過重者，始有其適用。查被告明知槍
      枝、子彈、槍管乃屬高度危險之物品，卻長期違法持有之
      ，對社會治安潛在危害影響非可小覷，被告於本案犯罪之
      情節，並無特殊之原因與環境，於客觀上實不足以引起一
      般同情，並無認即使予以宣告法定最低度刑，猶嫌過重之
      情形，無從以刑法第59條之規定酌減其刑。辯護意旨此節
      ，並無可採。
　　㈤原審因予論罪科刑，固非無見，惟查：⒈原判決於犯罪事實
      認定被告非法持有子彈14顆「以上」，試射子彈「數顆」
      後，經扣案子彈14顆等節，其所認定被告持有超過14顆子
      彈之部分之犯行，於持有子彈之數量上既不明確，與卷內
      事證亦難謂相合；⒉被告曾有徒刑執行完畢之紀錄，五年
      內故意再犯本件有期徒刑以上之罪，應論以累犯，原判決
      疏未認定，適用法條即有不當。被告上訴主張依刑法第59
      條酌減其刑，從輕量刑云云，雖無可採，已如前述，惟原
      判決既有上開可議之處，應由本院撤銷改判。
　　㈥爰以行為人之責任為基礎，審酌被告無視法律禁令，非法
      持有本案改造手槍、子彈及改造金屬槍管，已對社會治安
      造成潛在危險，衡以被告持有上開槍枝、子彈及槍管之數
      量不多，且未持以從事犯罪行為，對社會安全秩序尚未造
      成具體實害，酌以被告犯後坦承犯行之犯後態度，及其犯
      罪動機、目的、自陳國中畢業學歷之智識程度、因輕度肢
      體障礙而領有身心障礙證明、擔任臨時工經濟勉持之生活
      狀況等一切情狀（見原審卷第49頁、第78頁），量處如主
      文第二項所示之刑，就併科罰金部分諭知易服勞役之折算
      標準。
　　㈦沒收
　　⒈扣案之改造手槍1枝（槍枝管制編號0000000000號，含彈匣
      1個）、鑑定試射剩餘之子彈9顆、改造金屬槍管2支，均
      屬違禁物，不論屬於犯罪行為人與否，應依刑法第38條第
      1項之規定，諭知沒收。
　　⒉扣案非制式子彈5顆，皆供鑑定試射，原雖具殺傷力而屬違
      禁物，然因已擊發致火藥燃燒殆盡，其他部分亦裂解為彈
      頭與彈殼，不具有子彈之完整結構，失去其效能，已無殺
      傷力，均非違禁物。扣案彈殼1顆，非屬公告之槍砲、彈
      藥主要組成零件，亦非屬違禁物，且無證據證明為被告所
      有供犯罪所用或預備用之物，爰均不諭知沒收，附此敘明
      。
參、被告經本院合法傳喚，無正當理由不到庭，爰不待其陳述而
    為一造辯論判決。　
據上論斷，應依刑事訴訟法第369條第1項前段、第364條、第371
條、第299條第1項前段，槍砲彈藥刀械管制條例第8條第4項（修
正前）、第12條第4項、第13條第4項，刑法第2條第1項前段、第
11條、第55條前段、第47條第1項、第42條第3項前段、第38條第
1項、第2項前段，判決如主文。
本案經檢察官劉憲英提起公訴，檢察官王正皓到庭執行職務。
中　　華　　民　　國　　109 　年　　11　　月　　30　　日
                  刑事第六庭  審判長法　官  劉方慈
                                    法　官  朱嘉川
                                    法　官  許曉微
以上正本證明與原本無異。
如不服本判決，應於收受送達後20日內向本院提出上訴書狀，其
未敘述上訴之理由者並得於提起上訴後20日內向本院補提理由書
（均須按他造當事人之人數附繕本）「切勿逕送上級法院」。
                                    書記官  徐仁豐
中　　華　　民　　國　　109 　年　　11　　月　　30　　日
附錄：本案論罪科刑法條全文
修正前槍砲彈藥刀械管制條例第8條
未經許可，製造、販賣或運輸鋼筆槍、瓦斯槍、麻醉槍、獵槍、
空氣槍或第 4 條第 1 項第 1 款所定其他可發射金屬或子彈具
有殺傷力之各式槍砲者，處無期徒刑或 5 年以上有期徒刑，併
科新臺幣 1 千萬元以下罰金。
未經許可，轉讓、出租或出借前項所列槍枝者，處 5 年以上有
期徒刑，併科新臺幣 1 千萬元以下罰金。
意圖供自己或他人犯罪之用，而犯前二項之罪者，處無期徒刑或
7 年以上有期徒刑，併科新臺幣 1 千萬元以下罰金。
未經許可，持有、寄藏或意圖販賣而陳列第 1 項所列槍枝者，
處 3 年以上 10 年以下有期徒刑，併科新臺幣 7 百萬元以下罰
金。
第 1 項至第 3 項之未遂犯罰之。
犯第 1 項、第 2 項或第 4 項有關空氣槍之罪，其情節輕微者
，得減輕其刑。
槍砲彈藥刀械管制條例第12條
未經許可，製造、販賣或運輸子彈者，處 1 年以上 7 年以下有
期徒刑，併科新台幣 500 萬元以下罰金。
未經許可，轉讓、出租或出借子彈者，處 6 月以上 5 年以下有
期徒刑，併科新台幣 300 萬元以下罰金。
意圖供自己或他人犯罪之用，而犯前二項之罪者，處 3 年以上1
0 年以下有期徒刑，併科新台幣 700 萬元以下罰金。
未經許可，持有、寄藏或意圖販賣而陳列子彈者，處 5 年以下
有期徒刑，併科新台幣 300 萬元以下罰金。
第 1 項至第 3 項之未遂犯罰之。
槍砲彈藥刀械管制條例第13條
未經許可，製造、販賣或運輸槍砲、彈藥之主要組成零件者，處
 3 年以上10 年以下有期徒刑，併科新台幣 700 萬元以下罰金
。
未經許可，轉讓、出租或出借前項零件者，處 1 年以上 7 年以
下有期徒刑，併科新台幣 500 萬元以下罰金。
意圖供自己或他人犯罪之用，而犯前 2 項之罪者，處 5 年以上
有期徒刑，併科新台幣 1000 萬元以下罰金。
未經許可，持有、寄藏或意圖販賣而陳列第 1 項所列零件者，
處 6 月以上5 年以下有期徒刑，併科新台幣 300 萬元以下罰金
。
第 1 項至第 3 項之未遂犯罰之。